臺灣屏東地方法院民事裁定
110年度消債清字第76號
聲  請  人  
即 債務 人  蘇雅蘭  


上列當事人因消費者債務清理事件聲請清算，本院裁定如下：
    主  文
聲請人蘇雅蘭自民國111年6月8日中午12時起開始清算程序。
命司法事務官進行本件清算程序。
    理  由
一、按債務人不能清償債務或有不能清償之虞者，得依本條例所
    定更生或清算程序，清理其債務；債務人對於金融機構負債
    務者，在聲請更生或清算前，應向最大債權金融機構請求協
    商債務清償方案，或向其住、居所地之法院或鄉、鎮、市、
    區調解委員會聲請債務清理之調解，消費者債務清理條例（
    下稱消債條例）第3條、第151條第1項分別定有明文。此係
    採前置協商主義，是債務人於協商程序中，自應本於個人實
    際財產及收支狀況，依最大誠信原則，商討解決方案。如終
    究不能成立協商，於聲請更生或清算時，法院審酌上開條文
    所謂「不能清償或有不能清償之虞」，允宜綜衡債務人全部
    收支、信用及財產狀況，評估是否因負擔債務，而不能維持
    人性尊嚴之最基本生活條件，所陳報之各項支出，是否確屬
    必要性之支出，如曾有協商方案，其條件是否已無法兼顧個
    人生活之基本需求等情，為其判斷之準據。又法院開始清算
    程序之裁定，應載明其年、月、日、時，並即時發生效力。
    法院開始更生或清算程序後，得命司法事務官進行更生或清
    算程序，必要時得選任律師、會計師或其他適當之自然人或
    法人1人為監督人或管理人，復為同條例第83條第1項、第16
    條第1項所明定。
二、本件聲請意旨略以：聲請人積欠債務達新臺幣（下同）12,8
    15,286元而不能清償，雖曾依消債條例之規定向本院聲請更
    生，惟因積欠之債務逾1,200萬元而遭駁回，而聲請人現未
    經法院裁定開始更生程序或許可和解或宣告破產，爰請求裁
    定准予清算等語。
三、經查：
  ㈠聲請人於110年5月18日曾依消債條例第151條第1項規定向其
    最大債權金融機構遠東國際商業銀行股份有限公司請求協商
    債務，然協商不成立，其後於民國110年7月7日，向本院聲
    請更生，然因積欠債務逾1,200萬元，經本院予以駁回，聲
    請人再於110年11月26日向本院聲請清算等情，經本院調閱1
    10年度消債更字第78號案件全卷核閱無訛，亦有遠東國際商
    業銀行股份有限公司民事陳報狀可參（見本院卷第52至53頁
    ），是聲請人再向本院聲請清算，程序上核無不合。據此，
    本院自應綜合聲請人目前全部收支及財產狀況，評估是否已
    達不能維持最低生活條件，而有「不能清償債務或有不能清
    償之虞」之情形，資為本件是否准予裁定清算之準據。
  ㈡聲請人主張其目前係受雇於第三人蔡進德，擔任其臨時助理
    ，每月薪資為20,000元等情，業據提出薪資袋及在職證明書
    等件為證（見本院卷第125至126頁），堪信為真實，本院爰
    先以每月20,000元作為計算聲請人償債能力之基礎。
  ㈢按債務人必要生活費用，以最近一年衛生福利部或直轄市政
    府所公告當地區每人每月最低生活費一點二倍定之。受扶養
    者之必要生活費用，準用第一項規定計算基準數額，並依債
    務人依法應負擔扶養義務之比例認定之。消債條例第64條之
    2第1項、第2項定有明文。次按債務人聲請更生或清算時所
    提財產及收入狀況說明書，其表明每月必要支出之數額，與
    本條例第64條之2第1項、第2項規定之認定標準相符者，毋
    庸記載原因、種類及提出證明文件，消債條例施行細則第21
    條之1第3項亦有明定。聲請人個人日常生活必要費用部分，
    審酌聲請人負債之現況，基於社會經濟活動之互賴及誠信，
    該日常生活所需費用，自應節制開支，不得有超越一般人最
    低生活標準之享受，否則反失衡平，本院參酌衛生福利部所
    公告111年度臺灣省每人每月最低生活費用標準之1.2倍為17
    ,076元，則聲請人每月最低生活費除有特殊情形並有證據證
    明者外，自宜以前開數額為度，始得認係必要支出。聲請人
    主張其目前每月必要生活費用約為16,800元，尚低於前開數
    額，則應為可採。
　㈣另聲請人之母，現年約82歲，於107至109年間均無申報所得
    ，名下並無財產等情，有107至109年度綜合所得稅各類所得
    資料清單、全國財產稅總歸戶財產查詢清單、戶籍謄本及可
    佐（見本院卷第111至114、122至124頁），可認有受聲請人
    扶養之必要。而聲請人陳稱其胞姊因患有創傷性顱內出血、
    嚴重腦水腫，無法工作扶養其母等情，亦有前引戶籍謄本及
    其胞姊之全國財產稅總歸戶財產查詢清單、107至109年度綜
    合所得稅各類所得資料清單、高雄醫學大學附設中和紀念醫
    院診斷證明書可憑（見本院卷第110、119至121、124頁），
    亦堪信為真實，故聲請人之母應由聲請人及其胞兄共同負擔
    扶養義務。依前引消債條例之規定計算，聲請人每月應負擔
    之扶養費用為8,538元（計算式：17,076元2人＝8,538元）
    ，聲請人主張其每月支付扶養費3,000元，既低於前開計算
    所得數額，則應為可採。又聲請人陳稱其母因失能領有補助
    、目前居住於高雄市明山慈安居老人養護中心之部分，並未
    提出相關證明文件，經本院向高雄市政府社會局及勞動部勞
    工保險局函詢，高雄市政府社會局函復聲請人之母未請領高
    雄市社會福利補助，勞動部勞工保險局則函復聲請人之母於
    110年10月領有老年基本保證年金3,772元（僅有一期），此
    有高雄市政府111年4月20日高市社救助字第11133471600號
    函及勞動部勞工保險局111年4月20日保普老字第1111301741
    0號函可稽（見本院卷第144至146頁），故聲請人前開主張
    ，於提出相關證明文件前本院尚難憑採，併此敘明。
  ㈤從而，以聲請人每月所得扣除其必要生活費用及扶養費後，
    僅餘1,000元（計算式：20,000元－16,000元－3,000元＝1,000
    元），然其目前積欠之債務至少已達13,078,282元，有各相
    對人陳報狀在卷可憑（見本院卷第43至106頁）。是本院審
    酌聲請人之財產、信用、勞力及生活費用支出等狀況，認其
    客觀上經濟狀況已有不能清償債務情狀，而有藉助清算制度
    調整其與相對人間之權利義務關係而重建其經濟生活之必要
    ，自應許聲請人得藉由清算程序清理債務。此外，本件復查
    無聲請人有消債條例第6條第3項、第8條或第82條第2項所定
    駁回清算聲請之事由存在，則聲請人聲請清算，核屬有據，
    爰依首揭規定，應予開始清算程序，並命司法事務官進行本
    件清算程序。
四、依消債條例第11條第1項、第16條第1項、第83條，裁定如主
    文。
中　　華　　民　　國　　111 　年　　6 　　月　　8 　　日
                  民事庭          法　官　潘  快
上為正本係照原本作成
本裁定不得抗告。
中　　華　　民　　國　　111 　年　　6 　　月　　8 　　日
  　                              書記官　鍾嘉芸